【裁判字號】    98,抗,63
【裁判日期】    980326
【裁判案由】    分配表異議之訴
【裁判全文】
臺灣高等法院臺南分院民事裁定  98年度抗字第63號
抗  告  人  乙○○
相  對  人  安泰商業銀行股份有限公司
法定代理人  甲○○
上列抗告人與相對人間分配表異議之訴事件，抗告人對於中華民
國98年2月6日臺灣嘉義地方法院97年度訴字第651號補繳裁判費
之裁定提起抗告，本院裁定如下：
    主  文
原裁定廢棄，發回台灣嘉義地方法院。
    理  由
一、抗告意旨略以：
  (一)最高法院61年台再字第186號判例：「所謂訴訟標的，係指
    為確定私權所主張或不認之法律關係，欲法院對之加以裁判
    者而言。至法律關係，乃法律所定為權利主體之人，對於人
    或物所生之權利義務關係。」；民事訴訟法第388條規定：
    「除別有規定外，法院不得就當事人未聲明之事項為裁判」
    。
  (二)原告於起訴時所主張之法律關係，始為法院審判之對象（訴
    訟標的）；如就當事人未聲明之法律關係為判決，即成訴外
    判決，不發生判決效力。本件相對人係依強制執行法第39條
    、第41條第1項，提起分配表異議之訴，其起訴狀僅聲明：
    「臺灣嘉義地方法院96年度執字第27646號強制執行事件，
    對被告乙○○所分配之新台幣（下同）合計385萬5994元的
    執行費及債權應予剔除，並請將該剔除金額中之104萬1579
    元，改為分配予原告」，別無另外聲明「確認被告之抵押債
    權（500萬）不存在」。
  (三)足證本案訴標的為「分配表異議權」（形成權），並非抗告
    人之抵押債權，該抵押債權只是雙方攻防之對象。原審將抗
    告人之抵押債權所分配金額385萬5994元核定為本案第二審
    之訴訟標的金額，從而核定本案應徵第二審裁判費5萬8821
    元，明顯違誤。
二、按「核定訴訟標的之價額，以起訴時之交易價格為準；無交
    易價額者，以原告就訴訟標的之所有利益為準。」、「訴訟
    費用如有溢收情事者，法院應依聲請並得依職權以裁定返還
    之。」民事訴訟法第77條之1第2項、第77條之26分別定有明
    文。次按「分配表異議之訴之訴訟標的價額，以原告主張因
    變更分配表而得增加之分配額為標準定之。」（最高法院76
    年台上字第2782號判例意旨參照）。
三、相對人向原審法院提起分配表異議之訴（原法院97年度訴字
    第651號），起訴聲明：「臺灣嘉義地方法院96年度執字第
    27646號強制執行事件，對被告乙○○所分配之合計385萬59
    94元的執行費及債權應予剔除，並請將該剔除金額中之104
    萬1579元，改為分配予原告」，原審嗣後判決「本院96年度
    執字第27646號強制執行事件，於民國97年9月16日所製作之
    強制執行金額計算書分配表，其中表列次序五債權人即國庫
    執行費債權原本新台幣3萬848元及次序七債權人即被告優先
    債權原本新台幣500萬元（即分配金額為新台幣382萬5146元
    部分），不准列入分配」各情，業經本院核閱上開卷證查核
    無誤，堪信真正。
四、經查：相對人於原審法院提起之分配表異議之訴，係請求就
    96年度執字第27646號強制執行事件97年9月16日所作分配表
    ，其中分配表所示關於被告（即抗告人）所分配之385萬599
    4元之金額，應予剔除，不得列入分配表受分配，並主張若
    勝訴判決，其可以多獲分配104萬1579元（其中本金債權85
    萬8418元、利息18萬3161元），此有原審判決在卷足稽，原
    法院於98年1月8日為相對人勝訴之判決，惟抗告人不服提起
    上訴，經核其訴訟標的價額，應以原法院剔除抗告人分配金
    額385萬5994元後，相對人將獲重新製作分配表所得之利益
    總計104萬1579元為上訴標的金額，依此標準計算，抗告人
    應繳裁判費僅為1萬7092元，惟原法院竟以抗告人被剔除之
    分配金額382萬5146元及未繳執行費而由拍賣價金代扣之3萬
    848元，共385萬5994元（原審判決第7頁之4以下），作為
    本件訴訟標的價額，並以此核定第二審訴訟費用5萬8821元
    ，顯於法不合，抗告意旨指摘原裁定不當，求予廢棄，係有
    理由，應由本院將原裁定廢棄，併發回由原審法院更為妥適
    之處理。
結論：本件抗告為有理由，應依強制執行法第30條之1、民事訴
訟法第492條裁定如主文。
中    華    民    國    98    年    3     月    26    日
                  民事第三庭    審判長法  官  陳光秀
                                      法  官  莊俊華
                                      法  官  曾平杉
上為正本係照原本作成。
如不服本裁定，僅得於收受本裁定正本送達後10日內以適用法規
顯有錯誤為理由，向本院提出再抗告狀（須附繕本）依法應繳納
抗告費新台幣1千元，並委任律師為訴訟代理人始可再抗告。
中    華    民    國    98    年    3     月    26    日
                                      書記官  葉秀珍
【附記】
民事訴訟法第495條之1第2項準用同法第466條之1第1、2項規定
：
(1)對於第二審判決上訴，上訴人應委任律師為訴訟代理人。但上
  訴人或其法定代理人具有律師資格者，不在此限。
(2)上訴人之配偶、三親等內之血親、二親等內之姻親，或上訴人
  為法人、中央或地方機關時，其所屬專任人員具有律師資格並
  經法院認為適當者，亦得為第三審訴訟代理人。
民事訴訟法第466條之2：
  上訴人無資力委任訴訟代理人者，得依訴訟救助之規定，聲請
  第三審法院為之選任律師為其訴訟代理人。


司法院資訊處製作；財團法人民間司法改革基金會備份。
